臺灣彰化地方法院刑事判決　　　　　　　100年度訴緝字第3號
公　訴　人　臺灣彰化地方法院檢察署檢察官
被　　　告　陳明吉
上列被告因偽造文書等案件，經檢察官聲請簡易判決處刑（99年
度偵字第17號）及移送併案審理（99年度撤緩偵字第88號），認
不宜簡易判決處刑，改依通常程序審理，因被告於準備程序中為
有罪之陳述，經合議庭裁定由受命法官進行簡式審判程序，本院
判決如下：
    主  文
陳明吉犯不能安全駕駛動力交通工具罪，累犯，處有期徒刑月
，如易科罰金，以新臺幣壹仟元折算壹日。又犯行使偽造私文書
罪，累犯，處有期徒刑肆月，如易科罰金，以新臺幣壹仟元折算
壹日，如附表所示偽造之「賴明俊」署押（含簽名及指印）均沒
收。主刑部分應執行有期徒刑伍月，如易科罰金，以新臺幣壹仟
元折算壹日。
    事  實
一、陳明吉曾於民國81年7月17日因違反懲治盜匪條例案件，經
    最高法院以81年度台上字第3429號刑事判決判處無期徒刑確
    定（第一案）；復於81年11月9 日因竊盜案件，經臺灣屏東
    地方法院7 月確定（第二案）。嗣第一案及第二案分別經減
    刑為有期徒刑15年、3 月15日，並定應執行之刑為有期徒刑
    15年1 月確定，於97年2 月20日執行完畢。詎仍不知悔改，
    分別為下列行為：(一)於98年10月9 日凌晨零時30分許，在彰
    化縣彰化市○○路附近，食用啤酒2 瓶後，仍駕駛車牌號碼
    8381-PS 號自用小客車，欲前往彰化縣鹿港鎮某友人住處，
    嗣於同日凌晨1 時58分許（聲請簡易判決處刑書及移送併辦
    意旨書均誤載為凌晨1 時55分許），行經彰化縣彰化市○○
    路60號前（聲請簡易判決處刑書及移送併辦意旨書均誤載為
    中山路與中興路口處）時，為警攔檢盤查，測得其呼氣酒精
    濃度值高達1.05MG/L，顯已達不能安全駕駛交通工具而駕駛
    之程度。(二)其為警查獲後，為脫免刑責，竟基於接續偽造署
    押以行使偽造私文書之犯意，冒用不知情之友人「賴明俊」
    之年籍資料接受檢測及應訊接受調查，並接續：於員警當
    場進行酒精濃度測試時，在如【附表編號1 】所示之酒精濃
    度測試單上，偽造如【附表編號1 】所示之「賴明俊」署押
    ；於員警據以執行交通違規舉發及現行犯逮捕時，在如【
    附表編號2 至4 、6 】所示之彰化縣警察局舉發違反道路交
    通管理事件通知單、彰化縣警察局保安警察隊執行逮捕告知
    本人通知書、彰化縣警察局保安警察隊執行逮捕告知親友通
    知書、犯罪嫌疑人權利告知單之如【附表編號2 至4 、6 】
    所示欄位上，偽造如【附表編號2 至4 、6 】所示之「賴明
    俊」署押，以示賴明俊本人收受上開舉發交通違規通知、逮
    捕通知、權利告知及表示其不願意通知親友之證明，完成後
    交付予現場舉發查緝之員警收受而行使之；於員警詢問調
    查時，在彰化縣警察局保安警察隊偵訊室，於如【附表編號
    5 、7 至10】所示之公務電話紀錄表、被告照片及賴明俊年
    籍資料單、賴明俊之口卡片影本、調查筆錄及指紋卡片上，
    偽造如【附表編號5 、7 至10】所示之「賴明俊」署押；
    於警方將其解送臺灣彰化地方法院檢察署後，於臺灣彰化地
    方法院檢察署檢察官訊問後，在如【附表編號11】所示之偵
    訊筆錄上，偽造如【附表編號11】所示之「賴明俊」署押；
    在如【附表編號12、13】所示之詳閱緩起訴處分應行注意
    事項內容及相關法律規定並同意配合及遵守或履行指令命令
    表、緩起訴處分被告基本資料表之如【附表編號12、13】所
    示欄位上，偽造如【附表編號12、13】所示之「賴明俊」署
    押，用以表示賴明俊本人已詳閱緩起訴處分應行注意事項內
    容及相關法律規定並同意配合及遵守或履行指令命令，及緩
    起訴分被告基本資料表係賴明俊本人製作之意旨，完成後交
    付予承辦檢察官收受而行使之，均足以生損害於檢警機關對
    於偵查案件、道路交通管理之正確性及賴明俊本人之權益。
    嗣因內政部警政署刑事警察局以電腦比對上開指紋卡片，發
    現該指紋卡片上之指紋與檔存「陳明吉」之指紋相符，始查
    悉上情。
二、案經彰化縣警察局移送臺灣彰化地方法院檢察署檢察官偵查
    起訴及移送併案審理。
    理  由
一、按除被告所犯為死刑、無期徒刑、最輕本刑為3年以上有期
    徒刑之罪或高等法院管轄第一審案件者外，於刑事訴訟法第
    273條第1項程序進行中，被告先就被訴事實為有罪之陳述時
    ，審判長得告知被告簡式審判程序之旨，並聽取當事人、代
    理人、辯護人及輔佐人之意見後，裁定進行簡式審判程序；
    除簡式審判程序、簡易程序及第376條第1款、第2款所列之
    罪之案件外，第一審應行合議審判；刑事訴訟法第273條之1
    第1項、第284條之1分別定有明文。本件被告所犯係死刑、
    無期徒刑、最輕本刑為3年以上有期徒刑或高等法院管轄第
    一審案件以外之罪，且於本院行準備程序時就被訴事實為有
    罪之陳述，經受命法官告知簡式審判程序之旨，並聽取公訴
    人、被告之意見後，本院合議庭認無不得或不宜改依簡式審
    判程序進行之處，經評議結果，裁定改由受命法官獨任行簡
    式審判程序。又簡式審判程序之證據調查，依刑事訴訟法第
    273條之2規定，不受同法第159條第1項審判外陳述排除之限
    制，再被告對於卷內之各項證據，亦不爭執證據能力，故卷
    內所列之各項證據，自得作為證據，合先敘明。
二、告前揭犯罪事實，業據被告陳明吉於本院準備程序及審理時
    坦承不諱，核與證人即被害人賴明俊於警詢及偵查中之證述
    相符，並有刑法第185 條之3 案件測試觀察紀錄表、內政部
    警政署刑事警察局98年度11月3 日刑紋字第0980153633號函
    、員警職務報告、被告之個人戶籍及相片影像資料查詢畫面
    、被告之前科照片查詢資料畫面、被害人之個人戶籍及相片
    影像資料查詢畫面各1 紙及如附表所示之文件等在卷可資佐
    證，足認被告之自白與事實相符，堪信屬實。本件犯罪事證
    明確，被告犯行堪以認定。
三、按刑法上偽造文書罪章所指之文書，除必須具備有體性、文
    字性、持續性、意思性等要件外，尚必須存有足以表彰一定
    之制作名義人之名義性時，該等記載方可認為係文書，否則
    若僅為表彰某人簽名意思之署名或簽押，並不具有表彰一定
    制作名義人之名義性存在，該等記載即無從認為係刑法上之
    文書，而只能認為係單純之署押，是按簽他人姓名並按指印
    ，該指印同為代表該被冒用者之姓名，作用及效力與署押無
    異，亦屬署押之一種；又刑法上之偽造署押罪，係指單純偽
    造簽名、捺印或以其他符號代簽名而言，若在制式之書類上
    偽造他人簽名，已為一定意思表示，具有申請書或收據等類
    之性質者，則係犯偽造文書罪，而該偽造署押為偽造私文書
    之部分行為，即不另論罪。本件被告在如【附表編號1 、5
    、7 至11】所示之文件上單純偽造他人簽名及捺指印或簽名
    ，而偽造署押，足以生損害於檢警機關對於偵查案件、道路
    交通管理之正確性及賴明俊本人之權益，係構成刑法第217
    條第1 項之偽造署押罪。而被告冒名於如【附表編號2 至4
    、6 、12、13】所示之文件上偽造他人之署押，依其內容各
    足以表彰賴明俊本人已收受上開舉發交通違規通知、逮捕通
    知、權利告知、賴明俊本人表示不願意通知親友、賴明俊本
    人已詳閱緩起訴處分應行注意事項內容及相關法律規定並同
    意配合及遵守或履行指令命令，及緩起訴分被告基本資料表
    係賴明俊本人製作之意旨，是如附表【附表編號2 至4 、6
    、12、13】所示之文件，均屬刑法第210 條所稱之私文書，
    被告將上開文書交回警員及承辦檢察官時，則有行使該私文
    書之意思與行為，依上揭說明，被告此部分所為，應係觸犯
    刑法第216 條、第210 條行使偽造私文書罪。
四、核被告所為，係犯刑法第185 條之3 公共危險、第217 條之
    偽造署押及第216 條、第  210 條之行使偽造私文書罪。被
    告冒用「賴明俊」名義先後為偽造署押及偽造私文書（即指
    如附表編號2 至4 、6 、12、13所示）之行為，主觀上分別
    係基於單一犯意，客觀上亦均僅侵害一個法益，且係於密切
    接近之時地實施，各偽造署押、偽造私文書行為之獨立性極
    為薄弱，在刑法評價上，以視為數個舉動之接續施行，合為
    包括之一行為予以評價，較為合理，是其均屬於接續犯（最
    高法院93年度台上字第6697號判決意旨參照）。是被告在如
    附表所示各文件上，接續偽造「賴明俊」署押之行為，進而
    偽造如附表編號2 至4 、6 、12、13所示之私文書，再持以
    行使，其偽造署押之行為為偽造私文書之部分行為，其偽造
    私文書之低度行為復為行使偽造私文書之高度行為所收吸，
    均不另論罪。公訴人雖僅就被告於如附表編號1 至4 、6 、
    9 、11所示文件上偽造署押部分之犯行聲請簡易判決處刑及
    移送併案審理，惟聲請簡易判決處刑部分與被告偽造如附表
    編號5 、7 、8 、10、12、13所示文件上署押部分之犯行具
    有接續犯之實質上一罪關係，本院自均應併予以審理。附此
    敘明。另聲請簡易判決處刑書及移送併辦意旨書雖記載被告
    在「觀察測試紀錄表」及「錄音帶封緘」上亦有偽造「賴明
    俊」之署押，然經本院詳閱卷附「觀察測試紀錄表」，該紀
    錄表之內容資料均為電腦繕打，並無被告偽造「賴明俊」署
    押之情事；而卷附「錄音帶封緘」上之受詢問人欄雖有書寫
    「賴明俊」等文字，但經本院依職權傳喚證人即承辦員警周
    華芳則到庭證稱：封緘袋上所記載公共危險、周華芳、賴明
    俊、時間、地點等文字係我另一位同事粘清標寫的，不是被
    告陳明吉寫的等語，足證被告並無在「觀察測試紀錄表」及
    「錄音帶封緘」上偽造「賴明俊」署押之情事，聲請簡易判
    決處刑書及移送併辦意旨書關於此部分之記載顯有誤會，惟
    業經蒞庭檢察官當庭更正減縮（見移送併案卷即99年度撤緩
    偵字第88號所檢附之警卷第19、27頁，本院100 年2 月9日
    審判筆錄第3 頁、100 年3 月16日審判筆錄第3 頁），併予
    敘明。被告前曾於因違反懲治盜匪條例案件，經最高法院以
    81年度台上字第3429號刑事判決判處無期徒刑確定（第一案
    ）；復因竊盜案件，經臺灣屏東地方法院7 月確定（第二案
    ），上開案件分別經減刑為有期徒刑15年、3 月15日，並定
    應執行之刑為有期徒刑15年1 月確定，於97年2 月20日執行
    完畢等情，有臺灣高等法院被告前案紀錄表及在監在押全國
    紀錄表各1 份在卷可稽，其於5 年內以故意再犯本件有期徒
    刑以上之罪，均為累犯，均應依刑法第47條第1項 之規定，
    加重其刑。爰審酌被告前曾有盜匪、麻藥、偽造文書等前科
    ，素行非佳，竟於飲酒後呼氣酒精濃度已高達1.05MG/L之情
    況下，仍駕駛動力交通工具上路，漠視其他用路人交通往來
    之安全，復於因酒後駕駛為警查獲後，為規避行政責任而冒
    用他人名義受檢，所生危害非輕，惟念其犯罪後坦認犯行，
    態度尚佳，並審酌其犯罪之手段、方法、智識程度、生活狀
    況等一切情狀，分別量處如主文所示之刑，均諭知易科罰金
    之折算標準，並定應執行之刑及易科罰金之折算標準。至如
    附表所示偽造「賴明俊」名義之署押（含簽名及指印），不
    問屬於犯人與否，均應依刑法第219 條規定諭知沒收。
據上論斷，應依刑事訴訟法第452 條、第273 條之1 第1 項、第
299 條第1 項前段，刑法第185 條之3 、第216 條、第210 條、
第41條第1 項前段、第47條第1 項、第51條第5 款、第219 條，
刑法施行法第1 條之1 ，判決如主文。
本案經檢察官劉欣雅到庭執行職務。
中    華    民    國  100    年     3     月   29    日
                        刑事第六庭    法  官   黃玉琪
以上正本證明與原本無異。
如不服本判決應於收受判決後10日內向本院提出上訴書狀，並應
敘述具體理由；其未敘述上訴理由者，應於上訴期間屆滿後20日
內向本院補提理由書（均須按他造當事人之人數附繕本）「切勿
逕送上級法院」。
告訴人或被害人對於判決如有不服具備理由請求檢察官上訴者，
其上訴期間之計算係以檢察官收受判決正本之日期為準。
中    華    民    國   100    年    3     月    29    日
                                      書記官   黃得翔
附表：
┌──┬──────────────┬──────┬───────┬─────────┐
│編號│文件名稱                    │欄位        │偽造署押明細  │備註              │
├──┼──────────────┼──────┼───────┼─────────┤
│ 1  │酒精濃度測試單1 紙。        │            │偽造「賴明俊」│參彰警刑偵三字第  │
│    │                            │            │之簽名1 枚。  │0000000000號警卷第│
│    │                            │            │              │15頁。            │
├──┼──────────────┼──────┼───────┼─────────┤
│ 2  │彰化縣警察局舉發違反道路交通│收受通知聯者│偽造「賴明俊」│參本院100 年度訴緝│
│    │管理事件通知單（舉發單為一式│簽章欄。    │之簽名共2 枚。│字第3 號卷附之員警│
│    │三聯，第一聯為違規人收執聯由│            │              │職務報告及彰化縣警│
│    │駕駛人收執，第二聯送交監理站│            │              │察局舉發違反道路交│
│    │，第三聯為存根聯由單位保存，│            │              │通管理事件通知單存│
│    │違規人在第二聯之收受通知聯者│            │              │根聯影本。        │
│    │簽章處簽名複印至第三聯，本件│            │              │                  │
│    │被告係在第二聯之收受通知聯者│            │              │                  │
│    │簽章處簽名，故其下第三聯的相│            │              │                  │
│    │同位置上亦複寫有「賴明俊」之│            │              │                  │
│    │簽名）。                    │            │              │                  │
├──┼──────────────┼──────┼───────┼─────────┤
│ 3  │彰化縣警察局保安警察隊執行拘│被通知人簽名│偽造「賴明俊」│參彰警刑偵三字第  │
│    │提逮捕告知本人通知書1 紙。  │捺印欄。    │之簽名1 枚。  │0000000000號警卷第│
│    │                            │            │              │5 頁。            │
├──┼──────────────┼──────┼───────┼─────────┤
│ 4  │彰化縣警察局保安警察隊執行拘│確認被告不願│偽造「賴明俊」│參彰警刑偵三字第  │
│    │提逮捕告知親友通知書1 紙。  │通知親友到場│之簽名1 枚。  │0000000000號警卷第│
│    │                            │欄。        │              │7 頁。            │
├──┼──────────────┼──────┼───────┼─────────┤
│ 5  │彰化縣警察局公務電話紀錄表1 │            │偽造「賴明俊」│參彰警刑偵三字第  │
│    │紙。                        │            │之簽名1 枚。  │0000000000號警卷第│
│    │                            │            │              │9 頁。            │
├──┼──────────────┼──────┼───────┼─────────┤
│ 6  │犯罪嫌疑人權利告知單（存查聯│被告知人欄。│偽造「賴明俊」│參彰警刑偵三字第  │
│    │）1紙。                     │            │之簽名1 枚。  │0000000000號警卷第│
│    │                            │            │              │11頁。            │
├──┼──────────────┼──────┼───────┼─────────┤
│ 7  │被告照片及賴明俊年籍資料單1 │            │偽造「賴明俊」│參彰警刑偵三字第  │
│    │紙。                        │            │之簽名1 枚。  │0000000000號警卷第│
│    │                            │            │              │21頁。            │
├──┼──────────────┼──────┼───────┼─────────┤
│ 8  │賴明俊之口卡片影本1 紙。    │            │偽造「賴明俊」│參彰警刑偵三字第  │
│    │                            │            │之簽名1 枚。  │0000000000號警卷第│
│    │                            │            │              │23頁。            │
├──┼──────────────┼──────┼───────┼─────────┤
│ 9  │98年10月9 日調查筆錄1 份。  │            │偽造「賴明俊」│參彰警刑偵三字第  │
│    │                            │            │之簽名5 枚。  │0000000000號警卷第│
│    │                            │            │              │1 至4 頁。        │
├──┼──────────────┼──────┼───────┼─────────┤
│ 10 │指紋卡片1紙。               │            │偽造「賴明俊」│參彰警刑偵三字第  │
│    │                            │            │之簽名1 枚、指│0000000000號警卷第│
│    │                            │            │印20枚。      │26頁。            │
├──┼──────────────┼──────┼───────┼─────────┤
│ 11 │98年10月9 日偵訊筆錄1 份。  │            │偽造「賴明俊」│參98年度速偵字第  │
│    │                            │            │之簽名1 枚。  │1472號卷第7 頁。  │
├──┼──────────────┼──────┼───────┼─────────┤
│ 12 │被告已詳閱緩起訴處分應行注意│被告簽名欄。│偽造「賴明俊」│參98年度速偵字第  │
│    │事項內容及相關法律規定，並同│            │之簽名1 枚。  │1472號卷第8 頁。  │
│    │意配合及遵守或履行指令命令表│            │              │                  │
│    │（乙聯）1 紙。              │            │              │                  │
├──┼──────────────┼──────┼───────┼─────────┤
│ 13 │緩起訴分被告基本資料表1 紙  │填表人簽名欄│偽造「賴明俊」│參98年度速偵字第  │
│    │                            │            │之簽名1枚。   │1472號卷第9 頁。  │
└──┴──────────────┴──────┴───────┴─────────┘
附錄本案論罪科刑法條全文：
中華民國刑法第185條之3
服用毒品、麻醉藥品、酒類或其他相類之物，不能安全駕駛動力
交通工具而駕駛者，處 1 年以下有期徒刑、拘役或科或併科 15
萬元以下罰金。
中華民國刑法第210條
（偽造變造私文書罪）
偽造、變造私文書，足以生損害於公眾或他人者，處 5 年以下
有期徒刑。